【裁判字號】    99,交聲,1780
【裁判日期】    990525
【裁判案由】    聲明異議
【裁判全文】
臺灣臺中地方法院交通事件裁定        99年度交聲字第1780號
原處分機關  交通部公路總局臺中區監理所
異  議  人  甲○○
即受處分人
上列受處分人因違反道路交通管理處罰條例案件，對於交通部公
路總局臺中區監理所99年3月22日所為之處分（中監違字第裁60-
ZHB108419號）聲明異議，本院裁定如下：
    主  文
原處分撤銷。
甲○○不罰。
    理  由
一、原處分意旨係以：異議人即受處分人（下稱受處分人）甲○
    ○所有之5911-HV號自用小客車，於民國98年8月23日10時47
    分許，行經國道三號高速公路南下334.8公里處，因「限速
    110公里，經雷達（射）測定行速為133公里，超速23公里」
    之違規，經國道公路警察局第八警察隊（下稱原舉發機關）
    予以逕行舉發；原處分機關遂依道路交通管理處罰條例第31
    條第1項第1款之規定，於99年3月22日以中監違字第裁60-ZH
    B108419號裁決書裁罰新臺幣5,200元，記違規點數1點等語
    。
二、受處分人聲明異議略以：逕行舉發通知書未經合法送達，受
    處分人之戶籍設於臺中市西屯區西平南巷1之15號，原舉發
    機關以公示送達方式寄送違規通知單，於法不合。另道路交
    通管理處罰條例第90條前段規定，違反本條例之行為，自行
    為成立之日起；行為有連續或繼續之狀態者，自行為終了之
    日起，逾3個月不得舉發。本件違規日期距離受處分人接到
    原處分機關之裁決書已逾3個月，不得再行舉發；故原處分
    機關亦不得再予裁決處罰等語。
三、按對於當事人之送達，有下列各款情形之一者，行政機關得
    依申請，准為公示送達︰一、應為送達之處所不明者。（下
    略）。有前項所列各款之情形而無人為公示送達之申請者，
    行政機關為避免行政程序遲延，認為有必要時，得依職權命
    為公示送達；行政程序法第78條第1項第1款、第2項分別定
    有明文。又處理違反道路交通管理事件，有關文書送達之程
    序，依行政程序法之規定；違反道路交通管理事件統一裁罰
    基準及處理細則第5條亦有明文。故如沒有「應為受達之處
    所不明」之情形，即不得以公示送達作為送達之方式。經查
    ：
（一）本件原舉發機關於98年9月16日對受處分人上開自小客車
      超速違規行為逕行舉發，並採郵務送達之方式，其受送達
      人為「甲○○」，送達地址為「臺中市西屯區林厝里西平
      南巷1之15號」；後經郵務機關以「地址欠詳」「查無此
      址」於98年9月30日退回原舉發機關，由原舉發機關改以
      公示送達方式為送達，有舉發通知單送達信封及原舉發機
      關公示送達清冊附卷可證。
（二）但原處分機關之上開裁決書應受送達之地址亦為「臺中市
      西屯區林厝里西平南巷1之15號」，於99年3月30日卻可利
      用寄存送達之方式，送達上開裁決書，有原處分機關之送
      達證書影本1紙附卷可憑。
（三）而受處分人之戶籍確實設於「臺中市西屯區林厝里西平南
      巷1之15號」，有受處分人個人基本資料查詢結果附卷可
      證；經向臺中市西屯區戶政事務所查詢，亦表示門牌確實
      編釘為「西平南巷1之15號」，有該戶政事務所99年4月28
      日中市西屯戶字第0990002172號函附卷可憑；亦即原舉發
      機關寄送舉發通知單時，係依戶政機關所編定之門牌號次
      ，並無「地址欠詳」可言。
（四）經本院向郵政機關查詢，則認：西平南巷1之15號為集合
      式住宅且未設大樓管理員，第00000000000000000000號掛
      號郵件（即原舉發機關寄送之舉發通知單）因未書寫樓層
      ，本局於98年9月25日以「地址欠詳」退原寄機關。另第0
      0000000000000號行政文書（即原處分機關寄送之裁決書
      ），本局投遞人員99年3月25日投遞時適逢同棟其他住戶
      告知，始知廖君（即受處分人）為1樓住戶，經投遞2次均
      無人受領，爰依行政程序法規定於99年3月30日寄存臺中
      福安郵局，有中華郵政股份有限公司臺中郵局99年4月30
      日中郵字第0991200089號函在卷可稽。
（五）依上說明，受處分人的戶籍既設在「臺中市西屯區林厝里
      西平南巷1之15號」，且此住址係戶政機關所編釘，並無
      「地址欠詳」之可言；而「臺中市西屯區林厝里西平南巷
      1之15號」係七層樓之集合式住宅，有受處分人提出之建
      物照片4張可證，為避免引發困惑疑義，受處分人之戶籍
      如能記載為「臺中市西屯區林厝里西平南巷1之15號」【1
      樓】，可使非居於該集合式住宅之人依日常生活經驗可清
      楚辨識；參以「臺中市西屯區林厝里西平南巷1之15號」
      【3樓】亦可設立戶籍，有該號之戶籍資料查詢結果在卷
      可憑；顯見受處分人之戶籍加載【1 樓】，並無事實上之
      困難，惟此應為戶政機關之職權，應由戶政機關自行審酌
      處理。
（六）綜上所述，受處分人的戶籍既係戶政機關所編定，即無「
      住址欠詳」之可言，原舉發機關寄送舉發通知單採用公示
      送達之方式，與法不符，其舉發之送達難認為合法。而道
      路交通管理處罰條例第90條前段規定：違反本條例之行為
      ，自行為成立之日起；行為有連續或繼續之狀態者，自行
      為終了之日起，逾3個月不得舉發；本件受處分人被認定
      違規行為之時間為98年8月23日，原處分機關送達裁決書
      之時間為99年3月30日，綜認裁決書之寄送兼具有舉發之
      同一效力，亦已逾3個月之期間。受處分人所涉違規行為
      ，既不得再為舉發，原處分機關所為裁決失其依據，與法
      不符。受處分人之異議為有理由，應由本院撤銷原處分，
      並為不罰之諭知。
四、據上論斷，應依道路交通管理處罰條例第89條，道路交通案
    件處理辦法第20條前段，裁定如主文。
中    華    民    國    99    年    5    月     25    日
                  交通法庭    法  官  施慶鴻
上正本證明與原本無異。
如不服本裁定應於送達後五日內向本院提出抗告狀(應附繕本)。
                              書記官  賴瓊珠
中    華    民    國    99    年    5    月     25    日

司法院資訊處製作；財團法人民間司法改革基金會備份。
